ACORDAO-COMPLETO-2345921

ACÓRDÃO 487/2019 ATA 7/2019 - PLENÁRIO

VISTA, relatada e discutida esta tomada de contas especial, instaurada pela Empresa Brasileira de Correios e Telégrafos contra Adryelli Nataly Nascimento de Albuquerque, ex-gerente das agências dos Correios de Frei Miguelinho e Riacho das Almas, em Pernambuco, em razão de prejuízos causados à empresa.
ACORDAM os ministros do Tribunal de Contas da União, reunidos em sessão do Plenário, ante as razões expostas pela relatora, e com fundamento nos arts. 1º, inciso I, 12, §3º, 16, inciso III, alínea “d”, 19, 23, inciso III, 26, 28, incisos I e II, e 57 da Lei 8.443/1992 c/c os arts. 214, inciso III, alínea “a”, 215 a 217 e 270 do Regimento Interno, em: 
9.1. considerar revel Adryelli Nataly Nascimento de Albuquerque;
9.2. julgar irregulares as contas de Adryelli Nataly Nascimento de Albuquerque;
9.3. condenar Adryelli Nataly Nascimento de Albuquerque ao recolhimento aos cofres da Empresa Brasileira de Correios e Telégrafos dos valores a seguir discriminados, atualizados monetariamente e acrescidos de encargos legais das datas indicadas até a data do pagamento:
	Data
	Valor

	25/3/2015
	94.715,67

	27/2/2014
	830,21

	16/4/2014
	1.368,60

	5/9/2014
	7.503,35

9.4. aplicar-lhe multa de R$ 15.000,00 (quinze mil reais) a Adryelli Nataly Nascimento de Albuquerque, a ser recolhida aos cofres do Tesouro Nacional, com atualização monetária calculada da data deste acórdão até a data do pagamento, se este for efetuado após o vencimento do prazo abaixo estipulado;
9.5. fixar prazo de 15 (quinze) dias, a contar da notificação, para comprovação, perante o Tribunal, do recolhimento das dívidas acima imputadas;
9.6. autorizar a cobrança judicial das dívidas, caso não atendida a notificação;
9.7. autorizar o pagamento das dívidas em até 36 (trinta e seis) parcelas mensais consecutivas, caso venha a ser solicitado pela responsável antes do envio do processo para cobrança judicial;
9.8. fixar o vencimento da primeira parcela em 15 (quinze) dias, a contar do recebimento da notificação, e o das demais a cada 30 (trinta) dias, com incidência de encargos legais sobre o valor de cada parcela;
9.9. alertar à responsável que a inadimplência de qualquer parcela acarretará vencimento antecipado do saldo devedor;
9.10. considerar grave a infração cometida por Adryelli Nataly Nascimento de Albuquerque, nos termos do art. 60 da Lei 8.443/1992;
9.11.  inabilitá-la para o exercício de cargo em comissão ou função de confiança no âmbito da Administração Pública pelo período de 5 (cinco) anos; 
9.12. encaminhar cópia desta deliberação ao procurador-chefe da Procuradoria da República no Estado de Pernambuco, nos termos do § 3º do art. 16 da Lei 8.443/1992 c/c o § 7º do art. 209 do Regimento Interno, para adoção das medidas que entender cabíveis; e
9.13. dar ciência desta deliberação aos interessados.

Tomada de contas especial instaurada em razão de prejuízos causados em função de subtração de numerário e simulação de assalto, com participação de ex-empregada, quando no exercício da função de gerente das agências de Frei Miguelinho/PE e Riacho das Almas/PE.

Empresa Brasileira de Correios e Telégrafos.

3. Interessados/Responsáveis:
3.1. Interessados: Empresa Brasileira de Correios e Telégrafos (CNPJ 34.028.316/0001-03) e Ministério da Ciência, Tecnologia, Inovações e Comunicações (CNPJ 01.263.896/0001-64).
3.2. Responsável: Adryelli Nataly Nascimento de Albuquerque (CPF XXX.712.484-XX).

13.1. Ministros presentes: José Mucio Monteiro (Presidente), Walton Alencar Rodrigues, Benjamin Zymler, Aroldo Cedraz, Raimundo Carreiro, Ana Arraes (Relatora), Bruno Dantas e Vital do Rêgo.
13.2. Ministros-Substitutos presentes: Augusto Sherman Cavalcanti, Marcos Bemquerer Costa e Weder de Oliveira.

ANA ARRAES

Adoto como relatório a instrução elaborada na Secretaria de Controle Externo de Tomada de Contas Especial, com a qual concordaram os dirigentes daquela unidade técnica e do Ministério Público junto ao TCU (peças 19-22) :
“INTRODUÇÃO
1.	Cuidam os autos de Tomada de Contas Especial instaurado pela Empresa Brasileira de Correios e Telégrafos - Correios/Ministério da Ciência, Tecnologia, Inovações e Comunicações, em razão do prejuízo causado pela Senhora Adryelli Nataly Nascimento de Albuquerque, quando no exercício do cargo de Agente de Correios - Atendente Comercial, no âmbito das Agências de Correios Frei Miguelinho/PE e Riacho das Almas/PE, conforme o Relatório Final da Comissão de Sindicância à peça 2, p. 23-30. 
HISTÓRICO 
2.	Objetivando apurar irregularidades financeiras na Agência de Correios de Frei Miguelinho/PE e Riacho das Almas/PE, bem como assalto ocorrido na AC Miguelinho, foi nomeada comissão de sindicância, a qual elaborou o Relatório Final de peça 2, p. 23-30.
3.	Consta do relatório que em interrogatório da Polícia Federal, a Sra. Adryelli Nataly Nascimento de Albuquerque declarou o seguinte (peça 2, p. 24) :
	a) QUE entre novembro e dezembro de 2012 foi nomeada como gerente geral daquela agência dos Correios de Frei Miguelinho/PE;
	b) QUE entre agosto e setembro de 2013, por conta do fácil acesso que possuía, ela passou a realizar pequenas retiradas de dinheiro daquela agência, valores em torno de R$ 1.000,00 (mil reais) ;
	c) QUE possuía naquela época algumas dívidas e também empréstimo consignado, o que fazia com que seu salário viesse bastante reduzido por conta desse desconto;
	d) QUE as retiradas de valores da agência dos correios passaram a ser feitas com mais frequência, normalmente todo o final de mês retirava valores do caixa daquela agência entre R$ 500,00 e R$ 2.000,00;
	e) QUE última vez que retirou dinheiro do caixa daquela agência foi para custear despesas de uma casa alugada na praia de Tamandaré/PE em dezembro/janeiro/2014, teve conhecimento por meio de colegas de trabalho de que haveria uma auditoria nas agências dos correios nesta região do agreste pernambucano;
	f) QUE Mônica (sua companheira) disse que conhecia ‘um pessoal’ que poderia ajudá-la simular um assalto na agência dos correios de Frei Miguelinho;
	g) QUE a própria Mônica manteve contato com a pessoa conhecido por ‘PI’;
	h) QUE o 'PI’ pediu uma farda do correio, tendo ela fornecido uma farda sua para ele;
	i) QUE o assalto ocorreu em 23/01/2014, na manhã daquele dia;
	j) QUE no cofre principal tinha cerca de R$ 50.000,00 entre cédulas e moedas;
	l) QUE como ela já havia acertado com ‘PI’ na noite anterior, ela pediu para que aqueles dois indivíduos a amarrassem e batessem nela para que parecesse ainda mais real aquele assalto;
4.	Objetivando apurar assalto seguido de sequestro, ocorrido na Agência dos Correios de Frei Miguelinho/PE, no dia 23/1/2014, foi realizado procedimento previsto nos normativos da Empresa visando apurar perdas oriundas de delito externo contra o patrimônio dos Correios, autuando-se, para tanto, o processo NUP 53132.000093/2014-47. A citada apuração foi conduzida pelos empregados da Subgerência de Prevenção e Apuração de Ilícito - SUPAT/GSEMP/PE, Sra. Francifátima Brasil da Silva, Sra. Ana Célia Andrade Mariz e Sr. Antônio Pereira de Mendonça, acompanhados pela Gerente da AC Frei Miguelinho, Sra. Adryelli Nataly Nascimento de Albuquerque, os quais contabilizaram a falta de numerário no valor de R$ 94.715,67 e subtração do CFTV da unidade, pelos meliantes (peça 3, p. 32) .
5.	A então empregada, Sra. Adryelli Nataly Nascimento de Albuquerque, exerceu a função de Gerente titular da unidade assaltada, AC Frei Miguelinho/PE, no período de 2/5/2013 a 7/5/2014, PRT/DR/PE-1181/2013, sendo que, no período de 23/1/2014 a 7/2/2014, exerceu a função de Gerente da AC Riacho das Almas, interinamente, conforme PRT/DR/PE-414/2014. A partir do dia 8/5/2014, PRT/DR/PE-1429/2014, Adryelli Nataly foi designada Gerente titular da AC Riacho das Almas, até o dia 3/9/2014 (peça 3, p. 25-28.
6.	Apuradas as irregularidades, foi emitido o Relatório de Providências Preliminares de peça 2, p. 11-20, de onde se identificou os seguintes prejuízos aos correios:
6.1.	Agência Frei Miguelinho (peça 2, p. 16) .
	a) R$ 94.715,67, em espécie, numerário subtraído pelos meliantes, que pertencia ao Caixa de Retaguarda - CRE;
	b) R$ 830,21, referente a indenização paga pela ECT da encomenda sedex nº DL865227460BR, que foi subtraído pelos meliantes;
	c) R$ 1.368,60, referentes à prestação do serviço de instalação do DVR no RACK do CTFV e Configuração do mesmo, o qual foi danificado pelos meliantes.
6.2.	Agência Riacho das Almas (peça 2, p. 16) .
	a) R$ 7.503.35, desse valor R$ 7.337,20 em espécie e R$ 166.15 referente a falta de produtos.
7.	Assim conclui o supramencionado relatório (peça 2, p. 19-20) :
Com base nos documentos que compõem este processo, constatou-se que Adryelli Nataly Nascimento de Albuquerque, matrícula: 8.507.701-1, Ex. Gerente das Agências dos Correios de Frei Miguelinho e Riacho das Almas/PE, ao se utilizar das prerrogativas da função de gerente para realizar retiradas indevidas de valores do caixa das Agências de Frei Miguelinho e Riacho das Almas, quando de sua gestão como gerente das referidas agências, para cobrir despesas pessoais, se conduziu de forma contrária ao que estabelece o Regulamento Disciplinar da ECT, contido no MANPES, Mod. 46, Cap. 2, Subitem 2.1, alíneas ‘d, h, s, x, bb e ff’, e Subitem 3.1, alíneas ‘i, x e y’.
8.	Isso posto, foi emitido o Relatório do Tomador de Contas de peça 10, p. 7-23, tendo por motivo instaurador a responsabilização pecuniária imputada à ex-empregada, Adryelli Nataly Nascimento de Albuquerque, matrícula 8.507.701-1, Agente de Correios, Atendente Comercial, em razão dos danos causados aos Correios, no valor total original de R$ 104.417,83 em razão das perdas financeiras e materiais decorrentes do assalto da AC Frei Miguelinho/PE e da falta de numerário no Caixa Retaguarda da AC Riacho das Almas/PE, tendo por base, principalmente, o Relatório de Providências Preliminares (peça 2, p. 11-20) e o Relatório Final (peça 2, p. 23-30) .
9.	A responsável foi notificada a apresentar defesa em 29/4/2015, conforme Termo de Citação de peça 3, p. 1, todavia, permaneceu silente.
10.	O débito foi assim quantificado (peça 10, p. 17-18) . O débito, no valor de R$ 94.715,67, adotamos como data original 25/3/2015, data do relatório de providências preliminares, ocasião em que foi verificada a diferença. Isso porque, apesar de o instaurador ter considerado a data do repasse ao Banco do Brasil como data original do débito 8/9/2016 (peça 10, p. 18) , esta não poderia ser posterior à data da demissão da empregada em 9/9/2015, ainda mais porque a irregularidade já havia sido detectada no Relatório de Providências Preliminares em 25/3/2015.
	Data
	Origem do débito
	Valor

	25/3/2015
	Falta de numerário no Caixa Retaguarda AC Frei Miguelinho
	94.715,67

	27/2/2014
	Indenização de objeto por roubo (DL865227460Br:) – AC Miguelinho
	830,21

	16/4/2014
	Despesa com a instalação do sistema de CFTV danificado na AC Frei Miguelinho
	1.368,60

	5/9/2014
	Falta de numerário no Caixa Retaguarda da AC Riacho das Almas (saldo bancário) 
	7.503,35

11.	Sra. Adryelli Nataly Nascimento de Albuquerque foi responsabilizada por meio da PRT/PE/GEREC-100/2015, de 9/10/2015, com vigência a partir de 9/10/2015 (peça 8, p. 13) . A supracitada responsável foi demitida em 9/9/2015, por justa causa, conforme Termo de Rescisão do Contrato de Trabalho homologado junto à Superintendência Regional do Trabalho e Emprego do Estado do Pernambuco - SRTE/PE, em 6/11/2015 (peça 8, p. 15-16) .
12.	Na primeira intervenção desta Unidade Técnica, instrução inicial de peça 13, foi proposto, com anuência do Secretário, a citação Sra. Adryelli Nataly Nascimento de Albuquerque, CPF XXX.712.484-XX, ex-Gerente das Agências dos Correios de Frei Miguelinho e Riacho das Almas/PE, apropriar-se de recursos do Caixa Retaguarda das Agências dos Correios de Frei Miguelinho e Riacho das Almas/PE, participar de roubo do objeto (DL865227460Br:) – AC Miguelinho, participar de danificação do sistema de CFTV danificado na AC Frei Miguelinho, bem como não cumprimento dos deveres funcionais, conforme o seguinte:
Irregularidade: falta de numerário, no valor de R$ 104.417,83, relativo a diferença a menor de numerário no Caixa Retaguarda AC Frei Miguelinho, roubo do objeto (DL865227460Br:) – AC Miguelinho, despesa com a instalação do sistema de CFTV danificado na AC Frei Miguelinho, falta de numerário no Caixa Retaguarda da AC Riacho das Almas (saldo bancário) .
Conduta: apropriar-se de recursos do Caixa Retaguarda das Agências dos Correios de Frei Miguelinho e Riacho das Almas/PE, participar de roubo do objeto (DL865227460Br:) – AC Miguelinho, participar de danificação do sistema de CFTV danificado na AC Frei Miguelinho, bem como não cumprimento dos deveres funcionais.
Dispositivos violados: Manual de Pessoal da ECT (Manpes) , Mod. 46, Cap. 2, Subitem 2.1, alíneas ‘d, h, s, x, bb e ff’, e Subitem 3.1, alíneas ‘i, x e y’.
Débito:
	Data
	Valor

	25/3/2015
	94.715,67

	27/2/2014
	830,21

	16/4/2014
	1.368,60

	5/9/2014
	7.503,35

13.	Regularmente citada por meio do Ofício 1676/2018 (peça 17) e AR de peça 18, transcorrido o prazo regimental, a responsável não apresentou defesa, devendo ser considerada revel, nos termos do art. 12, §3º, da Lei 8.443/1992. Segue abaixo tabela que demonstra os contornos das notificações enviadas à responsável:
	Ofício
	Data do ofício
	Data de Recebimento do Ofício
	Nome do Recebedor do Ofício
	Observação
	Fim do Prazo para defesa

	1676/2018-TCU/SECEX-TCE (peça 17) 
	18/9/2018
	28/9/2018 (vide AR de peça 18) 
	Lígio Marcos
	Ofício recebido no endereço do responsável, conforme pesquisa de endereço no Sistema da Receita Federal (peça 16) .
	14/10/2018

EXAME TÉCNICO
Da validade das notificações
14.	Concernente à revelia do responsável, preliminarmente, cumpre tecer breves considerações sobre a forma como são realizadas as comunicações processuais no TCU. A esse respeito, destacam-se o art. 179, do Regimento Interno do TCU (Resolução 155, de 4/12/2002) e o art. 4º, inciso III, § 1º, da Resolução TCU 170, de 30 de junho de 2004, in verbis:
Art. 179. A citação, a audiência ou a notificação, bem como a comunicação de diligência, far-se-ão:
I - mediante ciência da parte, efetivada por servidor designado, por meio eletrônico, fac-símile, telegrama ou qualquer outra forma, desde que fique confirmada inequivocamente a entrega da comunicação ao destinatário;
II - mediante carta registrada, com aviso de recebimento que comprove a entrega no endereço do destinatário;
III - por edital publicado no Diário Oficial da União, quando o seu destinatário não for localizado
 (...) 
Art. 3º As comunicações serão dirigidas ao responsável, ou ao interessado, ou ao dirigente de órgão ou entidade, ou ao representante legal ou ao procurador constituído nos autos, com poderes expressos no mandato para esse fim, por meio de:
I - correio eletrônico, fac-símile ou telegrama;
II - servidor designado;
III - carta registrada, com aviso de recebimento;
IV - edital publicado no Diário Oficial da União, quando o seu destinatário não for localizado, nas hipóteses em que seja necessário o exercício de defesa’.
Art. 4º. Consideram-se entregues as comunicações:
I - efetivadas conforme disposto nos incisos I e II do artigo anterior, mediante confirmação da ciência do destinatário;
II - realizadas na forma prevista no inciso III do artigo anterior, com o retorno do aviso de recebimento, entregue comprovadamente no endereço do destinatário;
III - na data de publicação do edital no Diário Oficial da União, quando realizadas na forma prevista no inciso IV do artigo anterior.
§ 1º O endereço do destinatário deverá ser previamente confirmado mediante consulta aos sistemas disponíveis ao Tribunal ou a outros meios de informação, a qual deverá ser juntada ao respectivo processo.
 (...) 
15.	Bem se vê, portanto, que a validade da citação via postal não depende de que o aviso de recebimento seja assinado pelo próprio destinatário da comunicação, o que dispensa, no caso em tela, a entrega do AR em ‘mãos próprias’. A exigência da norma é no sentido de o Tribunal verificar se a correspondência foi entregue no endereço correto, residindo aqui a necessidade de certeza inequívoca. 
16.	Não é outra a orientação da jurisprudência do TCU, conforme se verifica dos julgados a seguir transcritos:
São válidas as comunicações processuais entregues, mediante carta registrada, no endereço correto do responsável, não havendo necessidade de que o recebimento seja feito por ele próprio (Acórdão 3648/2013-TCU-Segunda Câmara, Relator Ministro JOSÉ JORGE) ;
É prescindível a entrega pessoal das comunicações pelo TCU, razão pela qual não há necessidade de que o aviso de recebimento seja assinado pelo próprio destinatário. Entregando-se a correspondência no endereço correto do destinatário, presume-se o recebimento da citação. (Acórdão 1019/2008-TCU-Plenário, Relator Ministro BENJAMIN ZYMLER) ;
As comunicações do TCU, inclusive as citações, deverão ser realizadas mediante Aviso de Recebimento - AR, via Empresa Brasileira de Correios e Telégrafos, bastando para sua validade que se demonstre que a correspondência foi entregue no endereço correto. (Acórdão 1526/2007-TCU-Plenário, Relator Ministro AROLDO CEDRAZ) .
17.	A validade do critério de comunicação processual do TCU foi referendada pelo Supremo Tribunal Federal, nos termos do julgamento do MS-AgR 25.816/DF, por meio do qual se afirmou a desnecessidade da ciência pessoal do interessado, entendendo-se suficiente a comprovação da entrega do ‘AR’ no endereço do destinatário:
EMENTA: AGRAVO REGIMENTAL. MANDADO DE SEGURANÇA. DESNECESSIDADE DE INTIMAÇÃO PESSOAL DAS DECISÕES DO TRIBUNAL DE CONTAS DA UNIÃO. ART. 179 DO REGIMENTO INTERNO DO TCU. INTIMAÇÃO DO ATO IMPUGNADO POR CARTA REGISTRADA, INICIADO O PRAZO DO ART. 18 DA LEI nº 1.533/51 DA DATA CONSTANTE DO AVISO DE RECEBIMENTO. DECADÊNCIA RECONHECIDA. AGRAVO IMPROVIDO.
O envio de carta registrada com aviso de recebimento está expressamente enumerado entre os meios de comunicação de que dispõe o Tribunal de Contas da União para proceder às suas intimações.
O inciso II do art. 179 do Regimento Interno do TCU é claro ao exigir apenas a comprovação da entrega no endereço do destinatário, bastando o aviso de recebimento simples.
18.	No caso vertente, a citação do responsável se deu em endereço do Sistema da Receita Federal (item 13) , sendo que a entrega dos ofícios nesses endereços ficou comprovada.
19.	Nos processos do TCU, a revelia não leva à presunção de que seriam verdadeiras todas as imputações levantadas contra os responsáveis, diferentemente do que ocorre no processo civil, em que a revelia do réu opera a presunção da verdade dos fatos narrados pelo autor. Dessa forma, a avaliação da responsabilidade do agente não pode prescindir da prova existente no processo ou para ele carreada. 
20.	Ao não apresentar sua defesa, a responsável deixou de produzir prova da regular aplicação dos recursos sob sua responsabilidade, em afronta às normas que impõem aos gestores públicos a obrigação legal de, sempre que demandados pelos órgãos de controle, apresentar os documentos que demonstrem a correta utilização das verbas públicas, a exemplo do contido no art. 93 do Decreto-Lei 200/67: ‘Quem quer que utilize dinheiros públicos terá de justificar seu bom e regular emprego na conformidade das leis, regulamentos e normas emanadas das autoridades administrativas competentes.’ 
21.	Mesmo as alegações de defesa não sendo apresentadas, considerando o princípio da verdade real que rege esta Corte, procurou-se buscar, em manifestações dos responsáveis na fase interna desta Tomada de Contas Especial, se havia algum argumento que pudesse ser aproveitado a seu favor. Entretanto, não consta qualquer manifestação da responsável na fase interna da TCE.
22.	Conforme já exposto na instrução inicial, verifica-se que a empregada à época, Sra. Adryelli Nataly Nascimento de Albuquerque, matrícula: 8.507.701-1, Ex. Gerente das Agências dos Correios de Frei Miguelinho e Riacho das Almas/PE, assumiu a responsabilidade pela simulação de assalto com sequestro e desvios de numerários do caixa da ECT, infringindo as normas internas, demonstrando falta de zelo para o patrimônio da Empresa e o dinheiro público, bem como descumpriu as atribuições inerentes ao cargo de confiança que ocupava nos Correios, como gestora e responsável pelas Agências de Correios, sendo, portanto a pessoa responsável pela falta de numerário que originou o dano nos valores originais indicados na tabela inserida no item 10 desta instrução.
23.	Importa destacar que o Sra. Adryelli Nataly Nascimento de Albuquerque admitiu o cometimento das irregularidades ao confessar a participação no assalto com simulação de sequestro e que se apropriou indevidamente de numerário pertencente a ECT que estava sob sua guarda, conforme apontado no item 3 desta instrução e relatado no Relatório de Providências Preliminares (peça 2, p. 11-20) e o Relatório Final (peça 2, p. 23-30) , não restando dúvidas, portanto, quanto ao ilícito cometido. A responsável, assim, violou os deveres funcionais estabelecidos MANPES, Mod. 46, Cap. 2, Subitem 2.1, alíneas ‘d, h, s, x, bb e ff’, e Subitem 3.1, alíneas ‘i, x e y’ (item 7 desta instrução) .
24.	Vale ressaltar que a pretensão punitiva do TCU, conforme Acórdão 1441/2016-TCU-Plenário, que uniformizou a jurisprudência acerca dessa questão, subordina-se ao prazo geral de prescrição indicado no art. 205 do Código Civil, que é de 10 anos, contado da data de ocorrência da irregularidade sancionada, nos termos do art. 189 do Código Civil, sendo este prazo interrompido pelo ato que ordenar a citação, a audiência ou a oitiva do responsável. No caso em exame, não ocorreu a prescrição, uma vez que o fato ocorreu em 5/9/2014 e o ato de ordenação da citação ocorreu em 28/9/2018.
25.	Em se tratando de processo em que a parte interessada não se manifestou acerca das irregularidades imputadas, não há elementos para que se possa efetivamente aferir e reconhecer a ocorrência de boa-fé na conduta do responsável, podendo este Tribunal, desde logo, proferir o julgamento de mérito pela irregularidade das contas, conforme nos termos dos §§ 2º e 6º do art. 202 do Regimento Interno do TCU. (Acórdão 2064/2011-TCU-Primeira Câmara (relator: Ubiratan Aguiar) , 6.182/2011-TCU-1a Câmara (relator: Weber de Oliveira) , 4.072/2010-TCU-1a Câmara (Relator: Valmir Campelo) , 1.189/2009-TCU-1a Câmara (Relator: Marcos Bemquerer) , 731/2008-TCU-Plenário (Relator: Aroldo Cedraz) .
26.	Dessa forma, a responsável deve ser considerada revel, nos termos do art. 12, §3º, da Lei 8.443/1992, devendo as contas serem julgadas irregulares, condenando-a ao pagamento do débito apurado e aplicando-lhe a multa prevista no art. 57 da Lei 8.443/1992.
CONCLUSÃO
27.	Diante do relatado nos tópicos precedentes, deve ser considerado revel a responsável, Sra. Adryelli Nataly Nascimento de Albuquerque, CPF XXX.712.484-XX, ex-Gerente das Agências dos Correios de Frei Miguelinho e Riacho das Almas/PE, para todos os efeitos, dando-se prosseguimento ao processo, com fulcro no art. 12, § 3º, da Lei n. 8.443/92, devendo as suas contas serem julgadas irregulares, condenando-a ao pagamento do débito apurado e aplicando-lhe a multa prevista no art. 57 da Lei 8.443/1992.
PROPOSTA DE ENCAMINHAMENTO
28.	Diante do exposto, submetem-se os autos à consideração superior, propondo:
	a) considerar revel a responsável, Sra. Adryelli Nataly Nascimento de Albuquerque, CPF XXX.712.484-XX, ex-Gerente das Agências dos Correios de Frei Miguelinho e Riacho das Almas/PE, para todos os efeitos, dando-se prosseguimento ao processo, com fulcro no art. 12, § 3º, da Lei n. 8.443/92;
	b) julgar irregulares, nos termos dos arts. 1º, inciso I, 16, inciso III, alínea ‘d’, § 2º, da Lei 8.443/92 c/c os arts. 19 e 23, inciso III, da mesma Lei, e com arts. 1º, inciso I, 209, inciso IV, 210 e 214, inciso III, do Regimento Interno/TCU, as contas da responsável, Sra. Adryelli Nataly Nascimento de Albuquerque, CPF XXX.712.484-XX, ex-Gerente das Agências dos Correios de Frei Miguelinho e Riacho das Almas/PE, condenando-a ao pagamento das importâncias a seguir especificadas, atualizadas monetariamente e acrescidas dos juros de mora, calculada a partir das datas discriminadas até a data do efetiva quitação do débito, fixando-lhe o prazo de quinze dias, para que comprove, perante o Tribunal, o recolhimento da referida quantia aos cofres da ECT, nos termos do art. 23, inciso III, alínea ‘a’, da citada lei;
Débito:
	Data
	Valor

	25/3/2015
	94.715,67

	27/2/2014
	830,21

	16/4/2014
	1.368,60

	5/9/2014
	7.503,35

	c) aplicar à responsável, Sra. Adryelli Nataly Nascimento de Albuquerque, CPF XXX.712.484-XX, ex-Gerente das Agências dos Correios de Frei Miguelinho e Riacho das Almas/PE, a multa prevista no art. 57 da Lei 8.443/92 c/c o art. 267 do RI/TCU, fixando-lhe o prazo de quinze dias, a contar da notificação, para que comprove, perante o Tribunal (art. 214, III, a, do Regimento Interno do TCU) , o recolhimento da dívida aos cofres do Tesouro Nacional, atualizada monetariamente desde a data do acórdão que vier a ser proferido por este Tribunal até a do efetivo recolhimento, se paga após o vencimento, na forma da legislação em vigor;
	d) autorizar, desde logo, a cobrança judicial das dívidas, caso não atendidas as notificações, na forma do disposto no art. 28, inciso II, da Lei nº 8.443/92;
	e) autorizar também, desde logo, se requerido, com fundamento no art. 28, inciso I, da Lei 8.443, de 1992 c/c o art. 217, §§ 1º e 2º do Regimento Interno, o parcelamento das dívidas em até 36 parcelas, incidindo sobre cada parcela, corrigida monetariamente, os correspondentes acréscimos legais fixando- lhe o prazo de quinze dias, a contar do recebimento da notificação, para comprovar perante o Tribunal o recolhimento da primeira parcela, e de trinta dias, a contar da parcela anterior, para comprovar os recolhimentos das demais parcelas, devendo incidir sobre cada valor mensal, atualizado monetariamente, os juros de mora devidos, no caso do débito, na forma prevista na legislação em vigor, alertando os responsáveis de que a falta de comprovação do recolhimento de qualquer parcela importará o vencimento antecipado do saldo devedor, nos termos do § 2º do art. 217 do Regimento Interno deste Tribunal;
	f) enviar cópia do Acórdão a ser prolatado, bem como do Relatório e do Voto que o fundamentarem ao Procuradoria da República no Estado de Pernambuco, nos termos do § 3º do art. 16 da Lei 8.443/1992 c/c o § 7º do art. 209 do Regimento Interno do TCU, para adoção das medidas cabíveis
	g) enviar cópia do Acórdão que vier a ser proferido à Empresa Brasileira de Correios e Telégrafos e ao responsável, para ciência, informando que a presente deliberação, acompanhada do Relatório e do Voto que a fundamenta, está disponível para a consulta no endereço www.tcu.gov.br/acordaos, além de esclarecer que, caso requerido, o TCU poderá fornecer sem custos as correspondentes cópias, de forma impressa.”
É o relatório.

não há.

Procurador Júlio Marcelo de Oliveira.

TOMADA DE CONTAS ESPECIAL. DANO AO ERÁRIO. SIMULAÇÃO DE ROUBO COM PARTICIPAÇÃO DE EX-GERENTE. CITAÇÃO. REVELIA. IRREGULARIDADE. DÉBITO E MULTA. INABILITAÇÃO.

TOMADA DE CONTAS ESPECIAL (TCE)

Secretaria de Controle Externo de Tomada de Contas Especial (Secex-TCE).

Trata-se de tomada de contas especial instaurada pela Empresa Brasileira de Correios e Telégrafos contra Adryelli Nataly Nascimento de Albuquerque, atendente comercial, durante o exercício da função de gerente nas agências de Frei Miguelinho e Riacho das Almas, em Pernambuco, em razão de prejuízos causados à entidade.
2.	A instauração da presente TCE foi motivada pela comprovação da ocorrência de danos, apurada por comissão de sindicância, que constatou prejuízos no valor de R$ 104.417,83, a partir dos seguintes fatos: investigação de crime de roubo ocorrido na agência dos Correios de Frei Miguelinho/PE (Inquérito Policial 0000380-79.2014.4.05.8302) concluiu ter havido participação da empregada em ato delituoso, envolvendo simulação de sequestro, assalto, subtração de numerário e danos a equipamentos da agência, somando prejuízos de R$ 96.914,48; na agência de Riacho das Almas/PE foram identificados prejuízos de R$ 7.503,35: R$ 7.337,00 relacionados a numerários ausentes e R$ 166,15 atinentes a produtos não encontrados.
3. 	Na fase interna da tomada de contas especial foram realizados os procedimentos regulares, com notificação da responsável para que apresentasse alegações de defesa ou recolhesse os valores devidos. Posteriormente, já no âmbito do TCU, foi realizada a citação, comprovada mediante Aviso de Recebimento (AR) . 
4.	A Secretaria de Controle Externo de Tomada de Contas Especial destacou que, embora o AR não tenha sido assinado pela responsável, mas por outra pessoa presente no local, aquele é válido para documentar que a comunicação foi recebida no endereço correto. Tal circunstância foi objeto de avaliação em diversos processos neste Tribunal, e há ampla jurisprudência que reafirma a validade de comunicação assim realizada. No presente caso, na fase interna da TCE, a responsável foi pessoalmente notificada, tendo assinado os documentos de notificação, mas, ainda assim, não apresentou qualquer tipo de defesa; da mesma forma agiu perante o TCU.
5.	Diante dos fatos relatados, a unidade técnica concluiu que a responsável deve ser considerada revel – para todos os efeitos – e suas contas, julgadas irregulares, com condenação ao pagamento do débito apurado e aplicação da multa prevista no art. 57 da Lei 8.443/1992.
6.	Acolho as análises e propostas da Secex-TCE, que contaram com a anuência do Ministério Público junto ao TCU, e adoto às minhas razões de decidir os fundamentos apresentados.
7.	Ademais, destaco que a responsável, ao usar das prerrogativas de gerente de agência para permitir a realização do roubo, feriu o princípio constitucional da moralidade, inserto no art. 37, caput, da CF.
8.	Assim, diante da gravidade dos fatos e da conduta dolosa de Adryelli Nataly Nascimento de Albuquerque, avalio como necessária a aplicação adicional da penalidade de inabilitação para o exercício de cargo em comissão ou função de confiança no âmbito da Administração Pública à ex-empregada, nos termos do artigo 60 da Lei 8.443/1992.
	Ante o exposto, voto por que este Colegiado aprove a minuta de acórdão que ora submeto à deliberação.
TCU, Sala das Sessões Ministro Luciano Brandão Alves de Souza, em 13 de março de 2019.
ANA ARRAES 
Relatora